最高法院刑事判決　　　　　　　　　　　　　　　九十三年度台上字第四三九七號
　　上　訴　人　乙○○
　　選任辯護人　詹翠華律師
　　　　　　　　錢國成律師
　　　　　　　　李平義律師
　　上　訴　人　甲　○
　　選任辯護人　林菊芳律師
右上訴人等因違反證券交易法案件，不服台灣高等法院中華民國九十三年四月十三日
第二審判決（九十一年度上訴字第二八四號，起訴案號：台灣台北地方法院檢察署八
十八年度偵字第四四八九號、八十九年度偵字第一四五二七、一五八二九號），提起
上訴，本院判決如左：
    主  文
原判決撤銷，發回台灣高等法院。
    理  由
本件原判決撤銷第一審關於論處上訴人乙○○、甲○罪刑部分之判決，改判仍論上訴
人乙○○以共同連續違反對於在證券交易所上市之有價證券，不得有意圖抬高某種有
價證券之交易價格，與他人通謀，購買有價證券時，使約定人同時為出售之相對行為
之規定罪，判處有期徒刑肆年，併科罰金壹仟萬元，並諭知罰金易服勞役之折算標準
；上訴人甲○以共同連續違反對於在證券交易所上市之有價證券，不得有意圖抬高某
種有價證券之交易價格，與他人通謀，購買有價證券時，使約定人同時為出售之相對
行為之規定罪，判處有期徒刑壹年陸月，固非無見。
惟查：(一)、科刑判決所認定之事實，與其所採用之證據不相適合，即屬證據上之理
由矛盾，其判決當然為違背法令。原判決認定：上訴人等違背職務買賣尚鋒興業股份
有限公司（下稱尚鋒公司）股票之行為，使鑽石基金淨值大幅下降約新台幣（下同）
三億五千餘萬元，致生損害於該基金投資人等情。惟卷附瑞銀證券投資信託股份有限
公司民國九十年七月五日（九０）瑞(二)字第０一九號函檢送之「萬國鑽石證券投資信
託基金」於八十四年投資「尚鋒興業股份有限公司」及同型公司之投資損益表載稱：
該鑽石基金八十四年投資尚鋒公司計虧損七千零五十一萬三千三百二十元等語（見一
審卷(一)第二一六、二四五頁），果該損益表所載無誤，上訴人等違背職務買賣尚鋒公
司股票之行為，致鑽石基金淨值虧損應係七千零五十一萬三千三百二十元，而非三億
五千餘萬元，原判決此部分事實之認定，與所採用之證據顯不相適合，有證據上理由
矛盾之違法。（二）有罪判決書之事實一欄，為適用法令之準據，法院應將與論罪科
刑有關之事項，翔實記載，然後於理由內逐一說明其所憑之證據及認定之理由，並使
事實認定與理由說明，互相適合，方為合法。倘若事實認定與理由說明，不相一致，
或事實、理由欄內之記載，前後齟齬，按諸刑事訴訟法第三百七十九條第十四款後段
規定，均屬判決理由矛盾之當然違背法令。原判決事實記載：「……乙○○、楊寬仁
、甲○並與陳淑蘭、游文雄、胡華東基於意圖抬高尚鋒公司股票之交易價格及意圖為
自己、第三人不法利益之概括犯意之聯絡……」等情（原判決第四頁第四至八行），
似認定上訴人乙○○、甲○等二人與楊寬仁、陳淑蘭、游文雄及胡華東等六人間就抬
高尚鋒公司股票之交易價格，均有犯意之聯絡。惟於理由三僅說明上訴人等二人與楊
寬仁間成立共犯，並未論敘與陳淑蘭、游文雄及胡華東等三人間就本案犯行有無共犯
關係，其事實之記載與理由之說明不盡一致，尚有未合。（三）、刑法第五十五條所
謂牽連犯，必須二個以上之行為有方法與結果之關係者，始足構成，亦即必須以犯一
罪之方法行為犯他罪，或以犯一罪之結果行為犯他罪，方有牽連關係之可言。原判決
事實欄記載：「乙○○收款後因尚鋒公司遲未給足酬金，不惟命甲○停止購入尚鋒公
司股票，更違反其與陳淑蘭等人間長期持股之協議，囑甲○自八十四年五月十三日起
不斷出售鑽石基金所購入之尚鋒公司股票，導致尚鋒公司股票價格一再挫低，呈現慘
烈崩跌走勢，對照該基金於購入持有該股票時成本均在六十餘元間，至同年八月三日
鑽石基金將所購入之八千七百九十一張尚鋒公司股票全部出售為止，尚鋒公司股票每
股價格僅十九點五元」等情（原判決第六頁倒數第五行至第七頁第一行）；並於理由
說明：「被告乙○○……因陳淑蘭等人僅交付四千萬元，即自八十四年五月十三日起
至同年八月三日止，不顧股價下跌，悉數售出尚鋒公司股票，致生損害於證券投資信
託基金投資人財產，核係犯刑法第三百四十二條第一項之背信罪；另被告甲○為鑽石
基金投資人處理事務，竟違背職務依被告乙○○之指示即自八十四年五月十三日起至
同年八月三日止，不顧股價下跌，悉數售出尚鋒公司股票，致生損害於證券投資信託
基金投資人財產，核係犯刑法第三百四十二條第一項之背信罪……」等旨（原判決第
二十八頁第三至十行）。似認定上訴人乙○○購入尚鋒公司之股票後，因不滿尚鋒公
司遲未給足酬金，乃起意出售尚鋒公司之股票，構成背信之罪責，則該背信行為與違
反證券交易法之行為，於行為人主觀及客觀上有何方法、結果牽連關係？又原判決認
定：上訴人等均為證券投資信託事業之董事或經理人，彼等未為受益人利益，忠實執
行職務，竟為自己或他人謀取不法利益，運用證券投資信託基金買入尚鋒公司股票等
情，果該認定無誤，上訴人等運用證券投資信託基金買入尚鋒公司之股票時，究係一
行為或二行為，如係出於一個行為，上訴人是否同時觸犯刑法第三百四十二條第一項
之背信罪及證券交易法第一百七十一條之罪，原判決均未詳加闡述，遽認兩者具牽連
犯關係，難謂無理由不備之違誤。（四）本件依起訴書之記載，檢察官係起訴上訴人
等除有違反證券交易法第一百五十五條第一項第三款之規定外，並有違背同條項第六
款：「直接或間接從事其他影響集中交易巿場某種有價證券交易價格之操縱行為者」
之規定，上訴人等有無此部分之犯行及應為如何之裁判？原判決悉未論及，亦有判決
理由不備之違誤。以上或為上訴意旨所指摘，或為本院得依職權調查之事項，應認原
判決有撤銷發回之原因。至原判決就上訴人甲○不另諭知無罪部分，基於審判不可分
之原則，應併發回。又證券交易法第一百七十一條，已於九十三年四月二十八日修正
公布施行，案經發回，應注意比較適用，附此明。
據上論結，應依刑事訴訟法第三百九十七條、第四百零一條，判決如主文。
中　　　華　　　民　　　國　　九十三　　年　　　八　　　月　　 二十 　　日
                              最高法院刑事第九庭
                                  審判長法官  林　增　福
                                        法官  邵　燕　玲
                                        法官  陳　世　雄
                                        法官  惠　光　霞
                                        法官  謝　俊　雄
      右正本證明與原本無異
                                              書  記  官
中　　　華　　　民　　　國　　九十三　　年　　　八　　　月　　 三十 　　日
                                                                        Ｖ
